【裁判字號】    97,訴,1874
【裁判日期】    980430
【裁判案由】    侵權行為損害賠償
【裁判全文】
臺灣桃園地方法院民事判決              97年度訴字第1874號
原      告  乙○○○
訴訟代理人  陳文正律師
被      告  丙○○
上列當事人間損害賠償事件，本院於民國98年4 月10日言詞辯論
終結，判決如下：
    主  文
被告應與訴外人甲○○連帶給付原告新台幣壹佰肆拾萬元，及自
民國九十八年三月十日起至清償日止，按週年利率百分之五計算
之利息。
訴訟費用由被告負擔。
本判決於原告以新台幣肆拾柒萬元為被告供擔保後，得假執行。
    事實及理由
壹、程序方面：
一、按訴狀送達後，原告不得將原訴變更或追加他訴。但擴張或
    減縮應受判決事項之聲明者，不在此限，民事訴訟法第255
    條第1 項第3 款定有明文。本件原告原起訴聲明為：「被告
    應與甲○○連帶給付原告新台幣（下同）150 萬元，及自起
    訴狀繕本送達翌日起至清償日止，按週年利率5%計算之利息
    」，嗣於民國98年4 月10日言詞辯論期日減縮聲明為被告應
    與甲○○連帶給付原告140 萬元及法定遲延利息，依前開法
    律規定，原告減縮應受判決事項聲明，應予准許。
二、被告經合法通知，無正當理由未於言詞辯論期日到場，核無
    民事訴訟法第386 條各款所列情形，爰依原告聲請，由其一
    造辯論而為判決。
貳、實體方面：
一、原告主張：
  (一)訴外人甲○○於96年5 月7 日下午5 時許，駕駛車牌號碼L9
    -2671 號自用小客車，沿桃園縣桃園市○○○街15號地下室
    車道向上行駛，途經該地下室3 樓車道時，明知車道狹小彎
    曲，且車道牆面懸掛有「急彎慢行」之警告標語，車道亦劃
    設有分向之黃色實線，竟疏於注意，未緊靠右側車道減速慢
    行，適有原告騎乘車牌號碼F5U-609 號重型機車，沿該車道
    由上往下方行經該處，致甲○○所駕車輛左後照鏡處碰撞原
    告騎乘之機車因而發生車禍，造成原告受右側顱內出血併腦
    室內出血、左腳撕裂傷等傷害，且因右腦出血、左側偏癱，
    需在醫院進行長時間住院與復健治療。
  (二)原告前請求甲○○依民法第184 條第1 項前段、第193 條第
    1 項、第195 條第1 項前段規定負損害賠償責任，兩造並成
    立和解，甲○○願賠償原告150 萬元，惟甲○○僅給付10萬
    元後，即不願再給付，茲將原告所受損害分述如下：
    1.醫療費用：175,498元。
    2.增加生活上需要：看護費用28,600元、住院雜支用品400
      元及往返醫院費用72,000元（計算式：600 元×來回2 趟
      ×60日＝72,000元），合計101,000 元。
    3.減少勞動損失部分：原告受傷前任職鴻鎰水果店，平均月
      收入為35,000元，因車禍已無法工作。車禍發生時原告為
      30歲，以台灣女性平均壽命可達76、77歲，原告尚可工作
      至65歲，是原告減少之勞動損失為8,477,046 元。
    4.慰撫金：原告因本件車禍造成身體、精神承受極大傷害，
      且領有中度肢障手冊，已無完全恢復之可能，每日需忍受
      復健之痛苦，爰請求慰撫金100 萬元。
  (三)綜上，甲○○應賠償原告之金額合計為9,753,544 元，而甲
    ○○係受僱於被告並擔任鼎將國際人力股份有限公司 (原經
    原告起訴，嗣查明未經公司設立登記，已據原告撤回起訴)
    外勞仲介、翻譯工作，依民法第188 條第1 項規定，原告自
    得請求被告在前開140 萬元額度內負損害賠償之責。並聲明
    ：被告應與甲○○連帶給付原告140 萬元，及自起訴狀繕本
    送達被告之翌日起至清償日止，按週年利率5%計算之利息；
    願供擔保，請准宣告假執行。
二、被告未於言詞辯論期日到場，亦未提出其他書狀作何聲明或
    陳述。
三、得心證之理由：
  (一)原告主張其因訴外人甲○○之過失行為，而受有右側顱內出
    血併腦室內出血、左腳撕裂傷等傷害，業據其提出調解筆錄
    、診斷證明書、長庚紀念醫院費用收據、醫療費用明細表、
    名片等件為據（見本院卷第6 、7 、22至26頁），並經本院
    依職權調閱本院97年桃交簡字第716 號被告甲○○過失傷害
    刑事案卷、97年度桃交簡附民37號 (97年度附民移調字第48
    號)被 告甲○○損害賠償民事案卷，核閱屬實，堪認原告之
    主張為真。
  (二)按因故意或過失不法侵害他人之權利者，負損害賠償責任，
    民法第184 條第1 項前段定有明文。又不法侵害他人之身體
    或健康者，對於被害人因此喪失或減少勞動能力或增加生活
    上之需要時，應負損害賠償責任；不法侵害他人之身體者，
    被害人雖非財產上之損害，亦得請求賠償相當之金額，民法
    第193 條第1 項、第195 條第1 項前段亦設有規定。原告因
    訴外人甲○○之過失行為而受有前述傷害，其傷害與甲○○
    之過失行為復有相當因果關係，原告自得依侵權行為法律關
    係請求甲○○負損害賠償責任。又原告請求之醫療費用、看
    護費用、住院雜項用品、交通費用部分，業據提出醫療費用
    單據、看護費用收據、免用發票收據為證（見本院97年度桃
    交簡附民字第37號第9 至76頁），堪認屬實，而原告請求之
    交通費用，衡諸原告受有前揭肢體外傷外，另受有腦部傷害
    造成左側偏癱，已難自由行動，其由桃園住處往返上開醫院
    就診，搭乘計程車所增加之生活上支出，應屬合理，故原告
    請求往來上開醫院就診之車資，應予認可。是原告請求給付
    醫療費用175,498 元、看護費用28,600元、住院雜項用品40
    0 元、交通費72,000元，核屬正當，應予准許。另原告主張
    其自本件車禍發生後，因左側偏癱在醫院復健治療迄今，而
    無法工作，其於車禍發生前係擔任鴻鎰水果店店員，月薪為
    35,000元，並提出員工職務證明書、薪資袋、中華民國身心
    障礙手冊為證（見本院97年度桃交簡附民字第37號第77 至
    79頁），堪信為實在，從而原告請求其自本件車禍發生之31
    歲起至65歲止之工作損失8,477,046 元（計算式：35,000元
    ×12個月×20.0000000（34年之霍夫曼係數）＝8,477,046
    元），應予准許。又原告請求精神慰撫金部分：查原告因本
    件車禍住院，定期密集就診，亦需休養相當期間始得回復，
    足認原告確因此次事故而身、心受有相當之痛苦。原告請求
    慰撫金應以50萬元為適當。綜上，原告所得請求之財產、非
    財產上損害合計為9,253,544 元（計算式：醫療費用175,49
    8 元＋看護費用28,600元＋住院雜項用品400 元＋交通費72
    ,000 元 ＋工作損失8,477,046 元＋慰撫金50萬元＝9,253,
    544 元）。
  (三)次按受僱人因執行職務，不法侵害他人之權利者，由僱用人
    與行為人連帶負損害賠償責任，民法第188 條第1 項前段定
    有明文，此所謂受僱人執行職務，不僅指受僱人因執行其所
    受命令，或委託之職務自體，或執行該職務所必要之行為，
    而不法侵害他人之權利者而言，即職務上予以機會之行為或
    與執行職務之時間、處所有密切關係之行為，在客觀上足認
    為與其執行職務有關，而不法侵害他人之權利者，就令其為
    自己利益所為，亦應包括在內。查訴外人甲○○受僱於被告
    並擔任外勞仲介之翻譯工作，有甲○○名片1 紙附卷可按（
    見本院卷第26頁），而甲○○於車禍發生當日係駕駛被告所
    有之車號L9-2671 號自小客車，亦有交通部公路總局新竹區
    監理所桃園監理站函一份在卷可稽，甲○○雖供承係於下班
    回家時發生本件車禍 (見臺灣桃園地方法院檢察署96年度調
    偵字第538 號偵查卷宗96年10月23日訊問筆錄），而不法侵
    害原告之權利，其發生侵權行為與其執行職務之時間、處所
    有密切關係之行為，在客觀上自足認為與其執行職務有關，
    被告既未舉證其選任受僱人甲○○及監督其職務之執行，已
    盡相當之注意或縱加以相當之注意而仍不免發生損害，即應
    與甲○○負連帶賠償責任。
  (四)原告因本件車禍所受傷害，於本院另案97年度附民移調字第
    48 號 已與訴外人甲○○以150 萬元達成調解，甲○○於調
    解成立後並已給付10萬元予原告之事實，為原告所不爭，並
    有上開調解筆錄附卷可稽（見本院卷第6 頁）。按連帶債務
    未全部履行前，全體債務人仍負連帶責任，又債權人向連帶
    債務人中之一人免除債務，而無消滅全部債務之意思表示者
    ，除該債務人應分擔之部分外，他債務人仍不免其責任，固
    為民法第273 條第2 項及第276 條第1 項所明定，惟若他債
    務人無應分擔之部分（例如民法第188 條之僱用人），而債
    權人向有負擔部分之債務人（如受僱人）免除部分債務時，
    他債務人就該免除部分即因而免其責任，否則他債務人（僱
    用人）於為全部之清償後，依民法第188 條第3 項規定，尚
    得向有負擔部分之債務人（受僱人）行使求償權，無異受僱
    人於和解後仍負全部賠償責任，與受僱人因和解所得利益不
    符，是被害人與受僱人成立和解時，對於超過和解金額部分
    之損害賠償請求權已拋棄，其效力應及於僱用人。原告因本
    件車禍所生之損害，如前所述，其雖得請求訴外人甲○○及
    被告連帶賠償9,253,544 元，惟原告既與連帶債務人甲○○
    以150 萬元成立調解，並已受領1 萬元，其顯已拋棄對於甲
    ○○超過150 萬元部分之損害賠償請求權，其拋棄及清償之
    效力自應及於負連帶賠償責任之僱用人即被告，故被告僅應
    於尚未給付之140 萬元範圍內與甲○○對原告負連帶賠償責
    任。
  (五)綜上，原告依侵權行為之法律關係，請求被告與訴外人甲○
    ○連帶給付140 萬元，及自起訴狀繕本送達之翌日即98 年3
    月10日起至清償日止，按週年利率5%計算之利息，核屬有據
    ，應予准許。
四、原告陳明願供擔保，請准宣告假執行，核無不合，爰酌定相
    當之擔保金額准許之。
五、本件事證已臻明確，兩造其餘主張、陳述及所提證據資料，
    經本院斟酌後，認與判決結果不生影響，爰不再一一論述，
    併此敘明。
六、訴訟費用負擔之依據：民事訴訟法第78條。
中    華    民    國    98    年    4     月    30    日
                  民事第三庭    法  官  黃斯偉
以上正本係照原本作成
如對本判決上訴，須於判決送達後20日內向本院提出上訴狀
中    華    民    國    98    年    5     月    1     日
                                書記官  伍幸怡


司法院資訊處製作；財團法人民間司法改革基金會備份。
